【裁判字號】    97,訴,715
【裁判日期】    970428
【裁判案由】    毒品危害防制條例
【裁判全文】
臺灣高雄地方法院刑事判決               97年度訴字第715號
公  訴  人  臺灣高雄地方法院檢察署檢察官
被      告  甲○○
                    （現於屏東看守所羈押中）
上列被告因毒品危害防制條例案件，經檢察官提起公訴（96年度
毒偵字第10652 號），被告於準備程序中就被訴事實為有罪之陳
述，經本院告知簡式審判程序之旨，並聽取被告與公訴人之意見
後，本院裁定進行簡式審判程序，判決如下：
    主  文
甲○○施用第一級毒品，累犯，處有期徒刑拾月。
    事  實
一、甲○○前因施用毒品案件，經本院以88年度毒聲字第5152號
    裁定送觀察、勒戒後，認無繼續施用傾向，於民國88年8 月
    2 日觀察、勒戒執行完畢釋放，並經台灣高雄地方法院檢察
    署檢察官以88年度偵字第18296 號為不起訴處分確定在案；
    繼因施用毒品案件，經本院以88年度毒聲字第7229號裁定送
    觀察、勒戒後，認有繼續施用毒品傾向，經同署檢察官提起
    公訴並聲請強制戒治，經本院以89年度毒聲字第304 號裁定
    送強制戒治，嗣經裁定停止強制戒治並付保護管束，於89年
    6 月22日停止戒治，惟接續執行另案之有期徒刑，強制戒治
    部分於90年1 月12日執行完畢，所涉刑案部分，另經本院以
    89年度鳳簡字第89號判處有期徒刑6 月確定，嗣經同署檢察
    官提起非常上訴，經最高法院以89年度台非字第348 號撤銷
    原判，改判有期徒刑5 月確定，此與其87年間另犯之竊盜案
    件（87年度易字第935 號）之殘刑合併執行，於90年4 月4
    日徒刑執行完畢；復因竊盜案件，經本院以91年度易字第44
    96號判處有期徒刑10月確定；更因施用毒品案件，經同署檢
    察官提起公訴並聲請強制戒治，經本院以92年度毒聲字第13
    31號裁定送強制戒治，於93年1 月9 日因法律修正報結，另
    經本院以92年度訴字第1144號判處有期徒刑1 年確定，上開
    2 案嗣經裁定定其應執行刑為有期徒刑1 年8 月，於94 年6
    月17日縮短刑期假釋出監，假釋期間並付保護管束，於94年
    7 月16日保護管束期滿未經撤銷假釋視為已執行完畢；再因
    竊盜案件，經本院以95年度簡上字第90號判處有期徒刑8 月
    確定；又因施用第一、二級毒品案件，經本院以95年度訴字
    第895 號判處10月、4 月，應執行有期徒刑1 年，嗣就施用
    第一級毒品部分上訴，經台灣高等法院高雄分院以95年度上
    訴字第1012號撤銷原判，改判處有期徒刑1 年確定，前開2
    案經減刑後接續執行，並合併裁定定其應執行刑為有期徒刑
    11月，於96年7 月16日徒刑執行完畢。詎猶不知戒絕毒癮，
    明知海洛因係毒品危害防制條例第2 條第2 項第1 款所明定
    之第一級毒品，不得持有、施用，竟於強制戒治期滿執行完
    畢釋放後5 年內，先後再犯上開施用毒品罪，並均經判決確
    定後，復基於施用第一級毒品海洛因之犯意，於96年11月1
    日上午8 時40分許，在高雄縣大樹鄉○○村○○路3 巷附近
    的廟口，以將第一級毒品海洛因摻水加入注射針筒內注射之
    方式，施用第一級毒品海洛因1 次。嗣於96年11月1 日9 時
    40分許（起訴書誤載為10時30分），在高雄縣大樹鄉○○村
    ○○路3 巷口前，因形跡可疑，經警盤查，並徵得其同意採
    集尿液送驗，結果呈現嗎啡陽性反應，始悉上情。
二、案經高雄縣政府警察局仁武分局報請臺灣高雄地方法院檢察
    署檢察官偵查起訴。
    理  由
一、按被告甲○○所為係犯死刑、無期徒刑、最輕本刑為3 年以
    上有期徒刑以外之罪，其於準備程序中就被訴事實為有罪之
    陳述，經受命法官告知簡式審判程序之旨，並聽取公訴人、
    被告之意見後，本院合議庭認為適宜由受命法官獨任進行簡
    式審判程序，依刑事訴訟法第273 條之1 第1 項規定，裁定
    由受命法官獨任進行審判程序，合先敘明。
二、上揭事實，業據被告於本院審理時坦承不諱，且被告於96年
    11月1 日10時30分許，經警查獲後，採集其尿液送檢驗之結
    果，呈嗎啡陽性反應，有台灣檢驗科技股份有限公司KH2007
    B0000000號濫用藥物尿液檢驗報告及高雄縣政府警察局仁武
    分局九曲所偵辦毒品案件尿液採證檢驗對照表各1 紙附卷可
    稽。是被告之任意性自白核與事實相符，洵堪採為論罪科刑
    之依據。本案事證明確，被告上開施用毒品犯行，堪以認定
    。
三、按毒品危害防制條例前於92年7 月9 日修正公布，自93年1
    月9 日施行，觀之該條例第20條、第23條之立法理由，修正
    後毒品危害防制條例就施用毒品者，只於「初犯」及「5 年
    後再犯」二種情形，有其追訴條件之限制，即須於初犯經觀
    察、勒戒或強制戒治釋放後，5 年內均無施用毒品之行為，
    始能認其前所實施之觀察、勒戒或強制戒治已足遮斷毒癮，
    而得於5 年後再犯時，再予適用初犯之規定，重行觀察、勒
    戒等程序。倘5 年內已經再犯，被依法追訴處罰，縱其第3
    次（或第3 次以上）施用毒品之時間在初犯釋放5 年以後，
    即與「5 年後再犯」之情形有別，且因已於「5 年內再犯」
    ，顯見其再犯率甚高，原實施觀察、勒戒或強制戒治，已無
    法收其實效，而無5 年戒斷期之存在，自無再經觀察、勒戒
    及強制戒治之必要，應得逕行追訴處罰（最高法院95年台上
    字第1071號判決參照）。本件被告因施用毒品案件，經本院
    以88年度毒聲字第5152號裁定送觀察、勒戒後，認無繼續施
    用傾向，於88年8 月2 日觀察、勒戒執行完畢釋放，並經台
    灣高雄地方法院檢察署檢察官以88年度偵字第18296 號為不
    起訴處分確定在案；繼因施用毒品案件，經本院以88年度毒
    聲字第7229號裁定送觀察、勒戒後，認有繼續施用毒品傾向
    ，經同署檢察官提起公訴並聲請強制戒治，經本院以89年度
    毒聲字第304 號裁定送強制戒治，嗣經裁定停止強制戒治並
    付保護管束，於89年6 月22日停止戒治，惟接續執行另案之
    有期徒刑，強制戒治部分於90年1 月12日執行完畢，所涉刑
    案部分，另經本院以89年度鳳簡字第89號判處有期徒刑6 月
    確定，嗣經同署檢察官提起非常上訴，經最高法院以89年度
    台非字第348 號撤銷原判，改處有期徒刑5 月確定；更因施
    用毒品案件，經同署檢察官提起公訴並聲請強制戒治，經本
    院以92年度毒聲字第1331號裁定送強制戒治，於93年1 月9
    日因法律修正報結，另經本院以92年度訴字第1144號判處有
    期徒刑1 年確定；又因施用第一、二級毒品案件，經本院以
    95年度訴字第895 號判處10月、4 月，應執行有期徒刑1 年
    ，嗣就施用第一級毒品部分上訴，經台灣高等法院高雄分院
    以95年度上訴字第1012號撤銷原判，改判處有期徒刑1 年確
    定等節，此有臺灣高雄地方法院檢察署刑案資料查註紀錄表
    、全國施用毒品案件紀錄表及臺灣高等法院被告前案紀錄表
    各1 份在卷可參，是被告於強制戒治執行完畢釋放後，5 年
    內先後再犯上開施用毒品罪，並分別經判決處刑，則其再度
    犯本件施用毒品犯行，雖距前述強制戒治執行完畢釋放後已
    逾5年，揆諸前開說明，仍應依法論科。
四、核被告所為，係犯毒品危害防制條例第10條第1 項之施用第
    一級毒品海洛因罪。其持有第一級毒品海洛因之低度行為，
    為施用第一級毒品海洛因之高度行為所吸收，不另論罪。再
    被告前因竊盜案件，經本院以95年度簡上字第90號判處有期
    徒刑8 月確定；又因施用第一、二級毒品案件，經本院以95
    年度訴字第895 號判處10月、4 月，應執行有期徒刑1 年，
    嗣就施用第一級毒品部分上訴，經台灣高等法院高雄分院以
    95年度上訴字第1012號撤銷原判，改判處有期徒刑1 年確定
    ，前開2 案經減刑後接續執行，並合併裁定定其應執行刑為
    有期徒刑11月，減刑後之刑期於96年7 月12日縮刑期滿，同
    年月16日徒刑執行完畢出監，有臺灣高雄地方法院檢察署刑
    案資料查註紀錄表、臺灣高等法院被告前案紀錄表各1 份在
    卷可憑，其於刑之執行完畢後，5 年內故意再犯本件有期徒
    刑以上之罪，為累犯，應依刑法第47條第1 項規定，加重其
    刑。本院爰審酌被告前經觀察、勒戒及強制戒治並多次處刑
    後，仍未能戒絕其毒癮而再次違犯施用毒品罪，量刑本不應
    從輕，惟念其犯後坦承犯行，態度良好，且施用毒品乃自戕
    一己之身體健康，並具有病患性人格之特質，行為本身對社
    會所造成之危害並非直接、鉅大，且被告學歷為國中肄業，
    目前在家幫忙賣豬肉，經濟狀況尚可等情狀，量處如主文所
    示之刑，以資儆懲。
據上論斷，應依刑事訴訟法第273 條之1 第1 項、第299 條第1
項前段，毒品危害防制條例第10條第1 項，刑法第11條前段、第
47條第1 項，判決如主文。
本案經檢察官王朝弘到庭執行職務。
中    華    民    國    97    年    4    月    28    日
                  刑事第十三庭  法  官  郭宜芳
以上正本證明與原本無異。
如不服本判決，應於判決送達後10日內，向本院提出上訴狀。
中    華    民    國    97    年    4    月    28    日
                                書記官  李崑良
附錄本判決論罪法條全文：
毒品危害防制條例第10條：
施用第一級毒品者，處6月以上5年以下有期徒刑。
施用第二級毒品者，處3年以下有期徒刑。


司法院資訊處製作；財團法人民間司法改革基金會備份。
